【裁判字號】    98,交聲,1405
【裁判日期】    981229
【裁判案由】    聲明異議
【裁判全文】
臺灣臺南地方法院交通事件裁定        98年度交聲字第1405號
原處分機關  交通部公路總局嘉義區監理所臺南監理站
異議人即
受處分人    甲○○即伸鶴服飾行.
上列異議人即受處分人因違反道路交通管理處罰條例案件，對於
交通部公路總局嘉義區監理所臺南監理站民國98年11月6 日所為
之裁決處分（處分案號：嘉監南字第裁74-NE0000000號）聲明異
議，本院裁定如下：
    主  文
原處分撤銷。
甲○○即伸鶴服飾行汽車駕駛人，駕駛汽車不遵守道路交通標線
之指示，處罰鍰新臺幣玖佰元。
    理  由
一、原處分意旨略以：受處分人即異議人伸鶴服飾行（獨資商號
    、負責人甲○○、下稱異議人），其所有車牌號碼UP-9298
    號自用小客貨車，於民國98年8 月5 日13時29分許，經人駕
    駛行經設有燈光號誌管制之高雄縣茄萣鄉○○路○ 段與4 段
    路口處闖紅燈，經高雄縣府警察局湖內分局警備隊員警由該
    路口所設置之自動照相儀器拍照後逕行製單舉發。嗣經原處
    分機關即交通部公路總局嘉義區監理所臺南監理站，依道路
    交通管理處罰條例第53條第1 項及違反道路交通管理事件統
    一裁罰基準表之規定，裁處異議人罰鍰新臺幣（下同）2,70
    0 元等語。
二、本件聲明異議意旨略以：本件違規照片所呈現異議人當時完
    全踩煞車狀態超越停止線，而於斑馬線內等候綠燈之通行，
    應僅係不遵守標線指示，並無闖紅燈之違規行為，因而為此
    聲明異議等語。
三、按汽車駕駛人行經有燈光號誌管制之交岔路口闖紅燈者，處
    1,800 元以上5,400 元以下罰鍰；汽車駕駛人，違反第53條
    之規定者，除依原條款處罰鍰外，並記違規點數3 點，道路
    交通管理處罰條例第53條第1 項、第63條第1 項第3 款分別
    定有明文。次按駕駛人駕駛汽車，應遵守道路交通標誌、標
    線、號誌之指示；汽車駕駛人，駕駛汽車不遵守道路交通標
    誌、標線、號誌之指示，而本章各條無處罰之規定者，處90
    0 元以上1,800 元以下罰鍰，道路交通安全規則第90條前段
    、道路交通管理處罰條例第60條第2 項第3 款亦分別定有明
    文。而「圓形紅燈」之行車管制號誌係表示禁止車輛通行，
    並不得超越停止線或進入路口；另劃設於道路上，設於已設
    有「停車再開」標誌或設有號誌之交岔路口，鐵路平交道或
    行人穿越道之前方及左彎待轉區之前端，寬30至40公分之白
    色實線，為停止線，用以指示行駛車輛停止之界限，車輛停
    止時，其前懸部分不得伸越該線，道路交通標誌標線號誌設
    置規則第206 條第5 款第1 目、第170 條第1 項、第2 項亦
    有明文。
四、經查：
(一)異議人其所有車牌號碼UP-9298 號自用小客貨車，於98年8
    月5 日13時29分許，經人駕駛行經設有燈光號誌管制之高雄
    縣茄萣鄉○○路○ 段與4 段路口處闖紅燈，遭高雄縣政府警
    察局湖內分局警備隊員警由該路口所設置之自動照相儀器拍
    照逕行製單舉發等情，有高雄縣政府警察局98年10月15日高
    縣警交字第NE0000000 號舉發違反道路交通管理事件通知單
    1 紙及違規採證照片2 幀附卷可稽。
(二)至於有關「闖紅燈」行為之認定，「道路交通管理處罰條例
    」中因未見相關之解釋，交通部乃於82年3 月27日召開研商
    闖紅燈認定標準會議，並依該次會議紀錄發布交通部82年4
    月22日交路字第009811號函為執法單位參考，其重要內容如
    下：「(一)車輛面對圓形紅燈時仍逕予穿越路口至銜接路段，
    含左轉、直行、迴轉及右轉（依箭頭綠燈允許行駛者除外）
    即視為闖紅燈之行為。(二)有繪設路口範圍者：車輛無視於紅
    燈警示，有穿越路口之意圖，而車身已伸入路口範圍亦視同
    闖紅燈；若僅伸越停止線而未達路口範圍者，則視為不遵守
    標線指示。(三)無繪設路口範圍者：以車輛無視於紅燈號誌，
    而有穿越路口之企圖，其車身並已伸越停止線並足以妨害其
    他方向人（若有行人穿越道）、車通行者亦以闖紅燈論處；
    若僅車身伸越停止線則以不遵守標線指示視之。．．．」。
    ），是並非車身伸越停止線，即應視為闖紅燈，仍應查明行
    為人主觀上是否有穿越路口之意圖，客觀上車身是否已伸入
    路口範圍。
(三)而觀諸卷附2 幀違規採證照片，其在燈號轉換為紅燈亮起後
    7.9 秒時，異議人所駕駛之汽車車身前輪已越過停止線、後
    輪則恰位於停止線上。嗣於紅燈亮起後8.7 秒拍攝第2 張照
    片顯示該違規車輛僅些許向前位移接近人行穿越道線之位置
    ，僅足認定該違規車輛車身已超越停止線，而無侵入行人穿
    越道之情形，難認妨害其他方向人、車通行。至於上開違規
    採證照片之資料欄數據雖顯示「V=08」表示該違規車輛之車
    速為八公里，惟該違規車輛車速甚低處於隨時可煞停之狀態
    ，且違規車輛車尾煞車燈俱已亮起，顯見異議人當時業已採
    取煞車動作，亦難認被告主觀有何穿越路口之意圖。從而，
    本件違規除上開違規採證照片2 幀外，尚乏其他證據足資認
    定系爭車輛於紅燈亮起7.9 秒後，有繼續行駛致整車違規侵
    入行人穿越道，或有穿越路口之意圖，揆諸前揭說明，本件
    異議人駕駛之汽車尚未進入交岔路口，自難遽認異議人有闖
    紅燈之違規行為，應僅構成不遵守停止線之標線指示之違規
    行為，至為灼然。
五、綜上所述，異議人其所有上開自用小客貨車，於上揭時、地
    ，僅有不遵守停止線之標線指示之違規行為，應堪認定。則
    原處分機關認異議人有駕車行經有燈光號誌管制之交岔路口
    闖紅燈之行為，而依道路交通管理處罰條例第53條第1 項之
    規定，裁處異議人2,700 元罰鍰，實有違誤，自應由本院裁
    定將原處分撤銷，另依違反道路交通管理處罰條例第60條第
    2 項第3 款規定，裁處如主文第2 項所示，以資適法。
六、據上論斷，應依道路交通管理處罰條例第87條第2 項、第60
    條第2 項第3 款，道路交通案件處理辦法第20條前段，裁定
    如主文。
中    華    民    國    98    年    12    月    29    日
                  交通法庭法  官  鄭燕璘
以上正本證明與原本無異。
如不服本裁定應於送達後5日內向本院提出抗告狀（應附繕本）
。
                          書記官  蔡明峰
中    華    民    國    98    年    12    月    29    日

司法院資訊處製作；財團法人民間司法改革基金會備份。
